【裁判字號】    94,上易,1597
【裁判日期】    950207
【裁判案由】    妨害自由等
【裁判全文】
臺灣高等法院臺中分院刑事判決        94年度上易字第1597號
上  訴  人
即  被  告  乙○○
上列上訴人因妨害自由案件，不服臺灣彰化地方法院94年度易字
第561號，中華民國94年10月28日第一審判決 （起訴案號：臺灣
彰化地方法院檢察署94年度偵字第2689號），提起上訴，本院判
決如下：
    主      文
上訴駁回。
    事      實
一、乙○○患有情感性精神病，其於下列行為時，對外界事務之
    知覺理會與判斷作用，及自由決定意思能力，較普通人之平
    均程度減退，已達於精神耗弱之程度。其與甲○○○原係鄰
    居關係並曾因鄰屋建築糾紛產生嫌隙，竟於民國（下同）93
    年12月3日上午11時7分，基於公然侮辱他人之犯意，駕駛其
    所有之黑色自用小客車，至甲○○○位於彰化縣彰化市○○
    路○段361巷10號住處門口前，接續以「妳娘老雞巴」、「幹
    破妳娘雞巴」（閩南語）等語辱罵甲○○○；復另行起意，
    基於加害生命、財產之事恐嚇他人之犯意，接續向甲○○○
    出言恐嚇稱：「我要給妳死」、「叫人抓走妳的兒子」、「
    將妳房子放火燒一燒」等語，而以加害生命、財產之事恐嚇
    甲○○○，使甲○○○心生畏懼，致生危害於生命、財產之
    安全。
二、案經甲○○○訴請臺灣彰化地方法院檢察署檢察官偵查起訴
    。
    理      由
一、程序部分：
（一）按被告以外之人於審判外向法官所為之陳述，得為證據，
      刑事訴訟法第159條之1第1項定有明文。 其立法理由係認
      為被告以外之人之陳述係在法官面前為之，因其任意陳述
      之信用性已受確定保障之情況下所為之陳述，自得作為證
      據，且不問係本案或其他刑事案件之羈押訊問期日、勘驗
      期日、準備程序期日、審理期日或民事事件、行政訴訟程
      序，凡係在普通法院法官面前所為之陳述（不包括軍事法
      官），均具有證據能力。是本案證人即處理警員盧建成於
      原審審理中向法官所為之證述 （參見原審94年7月22日審
      判筆錄），在其等任意陳述之信用性均無疑之情況下，依
      法即得作為證據。
（二）被告以外之人於偵查中向檢察官所為陳述，除顯有不可信
      之情況者外，得為證據，刑事訴訟法第159條之1第2 項定
      有明文。蓋因檢察官與法官同為司法官署，且檢察官代表
      國家偵查犯罪，依法有訊問被告、證人及鑑定人之權力，
      且須對被告有利、不利之情形均應注意，況徵諸實務運作
      ，檢察官實施刑事偵查程序，亦能恪遵法定程序之要求，
      不致有違法取證情事且可信度極高，是被告以外之人前於
      偵查中已具結而為證述，除反對該項供述得具有證據能力
      之一方，已釋明「顯有不可信之情況」之理由外，不宜以
      該證人未能於審判中接受他造之反對詰問為由，即遽指該
      證人於偵查中之陳述不具證據能力，方符前揭法條之立法
      意旨。是證人即告訴人甲○○○於檢察官偵查時（參見偵
      查卷宗）所為陳述，被告乙○○未曾提及檢察官在偵查時
      ，有任何不法取供之情形，是客觀上並無顯不可信之情況
      ，前揭證人於偵查中之證言自均具有證據能力。
二、訊據被告固不否認於上揭時、地，對告訴人甲○○○陳稱上
    揭言詞且發生糾紛，惟矢口否認有何恐嚇、公然侮辱告訴人
    甲○○○之犯行，辯稱：當時其與甲○○○互相辱罵，其所
    言當然不好聽，並無恐嚇或公然侮辱之意云云。惟查：
（一）上揭犯罪事實，業據證人即告訴人甲○○○於偵訊中指訴
      明確，核與證人即處理警員盧建成於原審審理中結證證述
      內容大致相符，並有攝影機翻拍照片8張、房屋建築照片3
      張、錄音譯文1份、錄影帶1捲附卷可參，核屬相符。爰審
      酌證人盧建成與被告並無深仇大恨，應無故意虛構陷害被
      告之必要，是以證人盧建成上揭證述內容應堪採信，證人
      甲○○○之證述內容，應為真實。
（二）按刑法上之公然侮辱罪，祇須侮辱行為足使不特定人或多
      數人得以共見共聞，即行成立，不以侮辱時被害人在場聞
      見為要件（司法院院字第2033號解釋參照）。觀諸被告於
      上揭時、地接續以「妳娘老雞巴」、「幹破妳娘雞巴」（
      閩南語）等語，係針對告訴人為任意之辱罵貶損，足使降
      低告訴人之社會人格評價，並使告訴人因該等言語而有難
      堪之情，自屬侮辱行為。且該處位於告訴人住處門口，為
      不特定或多數人得以共見共聞，其侮辱行為亦屬公然，已
      符合刑法第309條第1項公然侮辱罪之構成要件無誤。
（三）刑法第305條恐嚇罪之成立， 係以加害生命、身體、自由
      、名譽、財產之事，恐嚇他人致生危害於安全者為犯罪構
      成要件。而加害之意思，不論直接或間接均屬之，且其犯
      罪成立僅以受惡害之通知，心生畏懼，而有不安全之感覺
      為已足，不以發生客觀上之危害為必要。經查，自被告向
      告訴人甲○○○恫稱「我要給妳死」、「叫人抓走妳的兒
      子」、「將妳房子放火燒一燒」等語之內容，並參酌被告
      與告訴人甲○○○間已有建築爭執等客觀情勢綜合觀之，
      被告顯有加害告訴人甲○○○之生命、財產之意思，將上
      述施加惡害之內容通知告訴人甲○○○，衡情確足以使告
      訴人甲○○○人心生畏懼，致危及甲○○○人在社會日常
      生活之安全感，揆諸上開說明，被告所為顯與恐嚇罪之構
      成要件相符。
（四）綜上所述，被告上揭所辯，應為臨訟卸責之詞，不足採信
      ，本案事證明確，被告前揭犯行應堪認定。
三、核被告所為，係犯刑法第305 條之恐嚇危害安全罪、刑法第
    309條第1項之公然侮辱罪。又按刑法上之接續犯，係指在同
    一機會，或時間及場所極接近之情況下，接續為同一性質之
    行為，以一般社會觀念言，此數次行為並無時間間斷，認係
    1個行為之持續動作者而言（最高法院76年度臺上字第 5784
    號、78年度臺上字第5306號判決要旨參照）。查本件被告係
    於93年12月3日上午11時7分起，各基於單一之恐嚇、公然侮
    辱犯意，為多次以言語方式之恐嚇及公然侮辱犯行，其時間
    、場所極為接近，且以一般社會觀念而言，此數次行為亦無
    時間間斷，顯分別係1個行為之持續動作，侵害1個法益，揆
    諸前開說明，各應屬接續犯屬單純一罪。其所犯上揭二罪，
    犯意各別，罪名互異，為數罪，應予分論併罰。故公訴人認
    前開二罪間，有想像競合關係，容有未洽。另被告之精神狀
    況，經原審函囑行政院衛生署彰化醫院（下稱彰化醫院）鑑
    定結果，對被告為個人生活史、精神疾病史、身體疾病史、
    精神狀態檢查及身體檢查、心理衡鑑評估後，認為被告有情
    感性精神病及酒精濫用情形，前於 93年1月16日經醫師診斷
    患有躁鬱症需持續治療，於本案案發前， 4個月未至醫院精
    神科接受治療，中斷治療會影響情感性精神病之穩定狀態，
    故被告於本案行為時之精神狀態已達「精神耗弱」之程度，
    此有彰化醫院94年9月15日彰醫精字第 0940004858號函檢附
    之精神鑑定報告書1份（參見原審卷宗） 在卷可參。況被告
    於法院審理時，仍能對案情作陳述，尚非對外界事務全然缺
    乏知覺理會及判斷作用，且其於偵查時，亦對於犯罪事實，
    尚能陳述案發經過情形，此有各該筆錄在卷可稽。綜上所述
    ，被告於本案行為時之精神，應已達精神耗弱之程度。故被
    告於行為時，既已達精神耗弱之程度，爰依刑法第19條第 2
    項之規定各減輕其刑。原審依刑法第305條、第309條第1 項
    、第19條第2項、第41條第1項前段、第51條第6款， 罰金罰
    鍰提高標準條例第1條前段、第2條，審酌被告犯罪之動機，
    竟係與告訴人曾因建築糾紛，而另行起意以言詞恐嚇及公然
    侮辱告訴人，致告訴人因而心生畏懼之危害，被告行為實屬
    不當，惟念被告其行為僅係因賭氣一時失慮所致，且並未造
    成被害人實際危害，然迄今尚未與被害人達成民事和解等一
    切情狀，各量處如原審主文所示之刑，併諭知易科罰金之折
    算標準，並定其應執行之刑及易科罰金之折算標準。又被告
    於本件案發前、後（即93年1月16日至94年2月4日止） 自行
    前往財團法人臺灣省私立臺中仁愛之家附設靜和醫院門診追
    蹤治療8次，此有該院 94年6月10日中仁靜醫字第239號函附
    之病歷複本、勞工保險殘廢診斷書影本各 1份，在卷可參，
    被告既已有就醫，顯較於刑之執行完畢或赦免後再令被告入
    相當處所施以監護者為當，原審認無庸另行依刑法第87條第
    2項規定諭知施以監護處分，並附予敘明。 經核原審認事用
    法，並無不合，量刑亦妥適。被告上訴意旨略以：被告當時
    因喝酒，在不清醒之狀態下，有無罵人已記不清楚，但無恐
    嚇被害人之事實云云，惟查被告有前揭犯行，事證明確，原
    審已詳加敘明，核無違誤，被告上訴，為無理由，應予駁回
    。
四、據上論斷，應依刑事訴訟法第368條，判決如主文。
本案經檢察官丙○○到庭執行職務。
中    華    民    國    95    年    2     月     7    日
              刑事第六庭  審判長法  官  李  文  雄
                                法  官  邱  顯  祥
                                法  官  劉  連  星
上列正本證明與原本無異。
不得上訴。
                                書記官  陳  秀  真
中    華    民    國    95    年    2     月    8     日
附錄：本案論罪科刑法條全文
刑法第305條：
以加害生命、身體、自由、名譽、財產之事，恐嚇他人致生危害
於安全者，處2年以下有期徒刑、拘役或300元以下罰金。
刑法第309條：
公然侮辱人者，處拘役或300元以下罰金。
以強暴犯前項之罪者，處1年以下有期徒刑、拘役或500元以下罰
金。
                                                      Ｒ


司法院資訊處製作；財團法人民間司法改革基金會備份。
